【裁判字號】    92,台上,3068
【裁判日期】    920612
【裁判案由】    誣告
【裁判全文】
最高法院刑事判決                              九十二年度台上字第三○六八號
    上訴人  陳進財
    被  告  甲○○
右上訴人因自訴被告誣告案件，不服台灣高等法院中華民國九十二年三月十二日第二
審更審判決（九十二年度上更(一)字第七四號，自訴案號：台灣台北地方法院八十七年
度自字第三０九號），提起上訴，本院判決如左：
    主  文
上訴駁回。
    理  由
按刑事訴訟法第三百七十七條規定，上訴於第三審法院，非以判決違背法令為理由，
不得為之。是提起第三審上訴，應以原判決違背法令為理由，係屬法定要件。如果上
訴理由狀並未依據卷內訴訟資料，具體指摘原判決不適用何種法則或如何適用不當，
或所指摘原判決違法情事，顯與法律規定得為第三審上訴理由之違法情形，不相適合
時，均應認其上訴為違背法律上之程式，予以駁回。本件原判決以上訴人陳進財在第
一審法院之自訴意旨略稱：被告甲○○之父母葉賢三夫婦於民國八十年五月間，因雲
林縣斗六工業區擴編開發案，發生業主溢領補償款糾紛，葉賢三擔任負責人之英泉食
品股份有限公司（下稱英泉公司）捲入該糾紛，廠長廖坤偉遭羈押，葉賢三因心臟病
赴美國治療，由被告自美國返台處理英泉公司業務。嗣雲林縣縣長廖泉裕、葉賢三夫
婦及廖坤偉均經檢察官提起公訴，並經第一審法院判決廖泉裕無罪，廖坤偉有罪，葉
賢三夫婦則遭通緝；上訴於第二審法院後，廖坤偉仍判處有期徒刑二年。乃被告於八
十四年間，向台灣台北地方法院提起自訴，誣指上訴人自八十一年四月間起至八十三
年六月間止，以擺平官司為由，向被告訛詐，由被告先後匯款至上訴人指定之代統工
程有限公司（下稱代統工程公司）等帳戶內，金額共新台幣（下同）一億三千三百五
十萬元，而涉有詐欺罪嫌，嗣經第一、二審法院判決上訴人無罪確定等情。因認被告
涉有刑法第一百六十九條第一項誣告罪嫌。經審理結果，認不能證明被告犯罪，爰維
持第一審諭知無罪之判決，駁回上訴人在第二審之上訴，已綜合全部卷證資料，詳加
斟酌論斷，從形式上觀察，並無違背法令之情形存在。按刑法第一百六十九條第一項
之誣告罪，以意圖他人受刑事或懲戒處分而虛構事實，向該管公務員申告為要件。倘
告訴人所訴事實，尚非全然無因，祗因缺乏積極證明，致被誣告人不受追訴處罰；或
告訴人誤認有此事實或以為有此嫌疑，而為申告，均難以誣告罪相繩。原判決以被告
前自訴上訴人涉嫌詐欺案件（下稱前案）中，已提出匯款單據及八十一年四月間匯款
四千五百萬元之明細表等件，證明曾先後匯款至代統工程公司等帳戶內之事實。上訴
人雖辯稱上開匯款係雙方商業往來之資金，或係被告移轉資金洗錢之用，且事後均由
被告自行領回等語。原審於審判期日前，命上訴人說明該匯款之確實流向，但上訴人
迄未提出相當之證明予以釐清；而前案證人陳淑端、林美芬、羅賢真、顏素清、江淑
美、張經鴻等人所為之證言，亦無從執為不利於被告之證明。復參酌上訴人及被告之
供述，證人林堯嶽、蔡憲憬、葉江泉等人之證言，及上訴人之入出境紀錄等卷證資料
，綜合研析判斷，認上訴人確曾引見被告與林堯嶽餐敘二次，並提供凱迪拉克座車予
林堯嶽使用，又於八十一年六月間偕被告前往美國會晤葉賢三夫婦。上訴人赴美國會
晤葉賢三夫婦之目的為何，雙方各執一詞，惟林堯嶽因有特殊身份關係，上訴人引見
被告與其餐敘，足使被告誤認上訴人可居間代為擺平官司，且斯時二人交往密切，資
金來往頻繁，廖坤偉經第二審法院判刑後，適上訴人亦匯回五百萬元，亦足以使被告
對上訴人產生懷疑，自不能僅以上訴人所涉之前案獲無罪判決確定，遽認被告有虛捏
誣攀之故意，殊難令負誣告罪責，於理由內說明綦詳，核無上訴意旨所稱判決不載理
由、理由矛盾、適用法則不當、採證違誤或調查未盡等之違法情形。查刑事訴訟法第
一百六十一條第一項規定檢察官就被告犯罪事實，應負舉證責任，並指出證明之方法
。因此，檢察官對於起訴之犯罪事實，應負提出證據及說服之實質舉證責任。倘其所
提出之證據，不足為被告有罪之積極證明，或其闡明之證明方法，無從說服法官以形
成被告有罪之心證，基於無罪推定之原則，自應為被告無罪判決之諭知。此項規定，
於自訴程序同有適用。本件上訴人就其自訴之事實，未提出適合於證明被告犯罪之積
極證據，並闡明其證據方法與待證事實之關係；原審對於卷內訴訟資料，復已逐一剖
析，參互審酌，仍無從獲得被告有罪之心證，因而維持第一審諭知無罪之判決，於法
即無不合。上訴意旨，僅執陳詞，對於原判決所為上開已明白論斷之事項，暨取捨證
據與判斷其證明力職權之適法行使，或無關構成犯罪事實之枝節問題，憑己見再事爭
辯，砌詞指摘，與法律規定得為第三審上訴理由之違法情形，不相適合，其上訴為違
背法律上之程式，應予駁回。
據上論結，應依刑事訴訟法第三百九十五條前段，判決如主文。
中      華      民      國    九十二    年      六      月     十二     日
                              最高法院刑事第四庭
                                  審判長法官  紀  俊  乾
                                        法官  黃  正  興
                                        法官  劉  介  民
                                        法官  陳  東  誥
                                        法官  林  開  任
      右正本證明與原本無異
                                              書  記  官
中      華      民      國    九十二    年      六      月     十六     日
                                                                        Ｂ


司法院資訊處製作；財團法人民間司法改革基金會備份。
